【裁判字號】    98,抗,1107
【裁判日期】    980715
【裁判案由】    聲明異議
【裁判全文】
臺灣高等法院民事裁定                  98年度抗字第1107號
抗  告  人  聚碩新企業有限公司
法定代理人  甲○○
上列抗告人因與相對人渣打國際商業銀行股份有限公司等間強制
執行聲明異議事件，對於中華民國98年 6月16日臺灣桃園地方法
院98年度事聲字第127號所為裁定提起抗告，本院裁定如下：
    主  文
抗告駁回。
抗告費用由抗告人負擔。
    理  由
一、原裁定意旨略以：「債務人（即本件之相對人）乙○○於93
    年 1月7日以其所有坐落桃園縣平鎮市○○段748地號土地及
    其上同段383、 1320建號即門牌號碼桃園縣平鎮市○○路36
    巷16弄1號建物（下稱系爭不動產） 設定最高限額新台幣（
    下同）300萬元之抵押權（下稱系爭抵押權） 予債權人（即
    本件之相對人）渣打國際商業銀行股份有限公司（下稱渣打
    銀行），嗣渣打銀行行使系爭抵押權，聲請本院強制執行系
    爭不動產，而乙○○係在系爭抵押權設定後，自95年8月1日
    起將系爭不動產出租予異議人（即本件之抗告人），租賃期
    限至125年8月30日止，且該租賃關係之存在已影響系爭抵押
    權之實行而有除去之必要，是執行法院依渣打銀行之聲請除
    去上開租賃關係後拍賣，既無不合，異議人仍指摘原裁定不
    當，求予廢棄，非有理由，應予駁回。」等語。
二、抗告意旨略以：「原裁定以長期拍賣實務經驗所認定之經驗
    法則，認系爭租賃關係之存在，已影響系爭抵押權之實行，
    惟經執行法院拍賣而流標之不動產比比皆是。又抗告人已預
    付180個月之租金予相對人乙○○， 若除去抗告人之租賃權
    ，將令抗告人損失甚鉅。」等語。
三、按「不動產所有人設定抵押權後，於同一不動產上，得設定
    地上權及其他權利，但其抵押權不因此而受影響。」，96年
    3月28日修正前之民法第866條定有明文。又不動產所有人設
    定抵押權後，如與第三人訂立租賃契約，而致抵押物之價金
    有所影響，該租賃契約對於抵押權人不生效力，抵押權人因
    屆期未受清償，聲請拍賣抵押物時，執行法院自可依法以無
    租賃之狀態逕予執行，此觀司法院大法官解釋第304號解釋
    、司法院院字第1446號解釋意旨及強制執行法第98條第2項
    及辦理強制執行應行注意事項第57項第4目規定自明。而因
    修正前之民法第866條規定「地上權及其他權利」、「其抵
    押權不因此而受影響」究何所指，易滋疑義，為求明確並避
    免疑義，乃於96年3月28日公布修正民法第866條第1、2項規
    定「不動產所有權人設定抵押權後，於同一不動產上，得設
    定地上權或其他以使用收益為目的之物權，或成立租賃關係
    。但其抵押權不受影響；前項情形，抵押權人實行抵押權受
    有影響者，法院得除去該權利或終止該租賃關係。」又所謂
    抵押物上租賃權之存在，對於抵押權「有影響」，係指拍賣
    抵押物時發生無人應買或有出價不足清償抵押債權之情形而
    言。
四、經查，相對人乙○○提供系爭不動產於93年11月 6日為相對
    人渣打銀行設定系爭抵押權，此有相對人渣打銀行提出之土
    地建築改良物抵押權設定契約書、他項權利證明書、房屋租
    賃契約書影本，附於原法院執行卷內可稽。又依抗告人提出
    之房屋租賃書所示，抗告人是於95年8月1日向相對人乙○○
    租系爭房屋（租期自95年8月1日至125年8月30日），是抗告
    人之租賃權係於系爭抵押權設定後始成立之租賃契約。而系
    爭不動產經執行法院以系爭不動產有租賃契約關係存在，拍
    定後不點交為拍賣條件，於98年2月19日以底價380萬元定期
    拍賣，因無人應買，再將底價降為3,041,000元定於98年3月
    19日拍賣，仍無人應買，足見抗告人前述所訂之租賃契約確
    已影響抵押物之價金， 依修正前民法第886條之規定及司法
    院大法官解釋第304號解釋、 司法院院字第1446號解釋意旨
    ，或依修正後民法第886條之規定， 該租賃契約對於抵押權
    人均不生效力，執行法院自可依法除去而以無租賃之狀態逕
    予執行。 抗告意旨雖謂抗告人已預付180個月之租金予相對
    人乙○○，若除去抗告人之租賃權，將令抗告人損失甚鉅云
    云，核屬抗告人與乙○○間之債權債務關係，應由抗告人另
    依租賃契約對出租人主張其權利，不得執此謂其租賃契約對
    於抵押權人仍生效力，故原法院依相對人渣打銀行之聲請除
    去抗告人之租賃關係後予以拍賣，並無違誤。抗告人再執前
    詞指摘原裁定不當，求予廢棄，為無理由，應予駁回。
五、據上論結，本件抗告為無理由， 爰裁定如主文。
中    華    民    國    98    年    7     月    15    日
                    民事第十庭
                        審判長法  官  黃豐澤
                              法  官  林麗玲
                              法  官  蕭艿菁
正本係照原本作成。
本裁定除以適用法規顯有錯誤為理由外，不得再抗告。如提起再
抗告，應於收受後10日內委任律師為代理人向本院提出再抗告狀
。並繳納再抗告費新台幣１千元。
中    華    民    國    98    年    7     月    15    日
                              書記官  王秀雲


司法院資訊處製作；財團法人民間司法改革基金會備份。
